臺灣高等法院高雄分院民事判決　　　　 94年度上易字第220號
上　訴　人　丙○○
被上 訴 人　乙○○
訴訟代理人　甲○○
上列當事人間損害賠償事件，上訴人對於中華民國94年10月21日
臺灣高雄地方法院94年度訴字第1622號第一審判決提起上訴，本
院於94年12月21日言詞辯論終結，判決如下：
    主  文
上訴駁回。
第二審訴訟費用由上訴人負擔。
　　事實及理由
一、本件被上訴人起訴主張：上訴人於93年3 月25日23時許，駕
    駛RO-7509 號自用小客車，沿國道10號公路由高雄縣燕巢鄉
    往高雄市方向以時速110 公里以上之速度超速行駛，行經該
    路西向8 公里900 公尺處，未注意車前狀況，與前方同向同
    車道被上訴人所駕駛之ZQ-6350 號自用小客車保持安全距離
    ，而自後追撞被上訴人之駕車，致被上訴人之駕車翻覆全毀
    ，被上訴人受有左橈尺骨骨折及頭部外傷之傷害，經送醫治
    療，支出醫藥費新台幣（下同）122,184 元及看護費42,000
    元，並因此受有精神上痛苦，上訴人應賠償精神慰撫金500,
    000 元，以上合計664,184 元，爰依侵權行為之法律關係，
    訴請上訴人給付664,184 元及自起訴狀繕本送達翌日（即93
    年10月29日）起，至清償日止，按年息百分之5 計算之法定
    遲延利息。（超過部分之請求，原審判決駁回之，未據被上
    訴人聲明不服）。於本院答辯聲明：(一)上訴駁回。(二)第二審
    訴訟費用由上訴人負擔。
二、上訴人則以：坦認上開駕車過失撞傷被上訴人之事實，惟被
    上訴人請求之精神慰撫金過高，伊無力負擔云云，資為抗辯
    。於本院上訴聲明：(一)原判決不利上訴人部分廢棄。(二)上廢
    棄部分，被告在第一審之訴駁回。
三、被上訴人主張，上訴人於93年3 月25日23時許，駕駛RO-750
    9 號自用小客車，沿國道10號公路由高雄縣燕巢鄉往高雄市
    方向以時速110 公里以上之速度超速行駛，行經該路西向8
    公里900 公尺處，未注意車前狀況，與前方同向同車道被上
    訴人所駕駛之ZO-6350 號自用小客車保持安全距離，而自後
    追撞被上訴人之駕車，致被上訴人之駕車翻覆全毀，被上訴
    人受有左橈尺骨骨折及頭部外傷之傷害，經送醫治療等事實
    ，業據提出診斷證明書、醫療費用收據、台灣省高屏澎區車
    輛行車事故鑑定委員會高屏澎鑑字第931134號鑑定意見表在
    卷（附原審法院交簡上附民卷內）為證，且上訴人亦坦認有
    前揭過失肇禍致被上訴人受有損害之事實，上訴人過失傷害
    罪責，並經判處有期徒刑2 月確定在案，亦據原審法院調取
    該院93年交簡上字第224 號刑事卷宗查核，並影印卷證在卷
    （置卷外）為憑，自可信為真實。
四、按因故意或過失，不法侵害他人之權利者，負損害賠償責任
    。汽車、機車或其他非依軌道行駛之動力車輛，在使用中加
    損害於他人者，駕駛人應賠償因此所生之損害。不法侵害他
    人之身體或健康者，對於被害人因此喪失或減少勞動能力或
    增加生活上之需要時，應負損害賠償責任。不法侵害他人之
    身體、健康、名譽、自由、信用、隱私、貞操，或不法侵害
    其他人格法益而情節重大者，被害人雖非財產上之損害，亦
    得請求賠償相當之金額。民法第184 條第1項前段、第191條
    之2、第193條第1項、第195條第1 項前段分別定有明文。查
    本件上訴人因過失肇禍，不法侵害被上訴人權利，自應負侵
    權行為之損害賠償責任，被上訴人基於侵權行為之法律關係
    ，訴請上訴人賠償損害，自屬有據。
五、茲就被上訴人請求之項目審酌如下：
  (一)醫療費122,184元部分：
    被上訴人主張其因本次車禍住院，支出醫藥費61,092元，又
    因日後尚須就左橈骨部分開刀取出固定之鋼片，故共請求12
    2,184 元醫藥費之事實，業據提出上開高雄醫學大學附設中
    和紀念醫院診斷證明書、醫療費用收據等件為證，經核上開
    費用與本件車禍發生有因果關係，且為上訴人所不爭執（原
    審卷第59頁），被上訴人請求上訴人賠償為有理由，應准許
    之。
  (二)看護費42,000元部分：
    被上訴人主張其於事故發生後行動不便，雇用看護日夜照顧
    21日，以現今全日看護行情每日2,000 元計算，共支出42,0
    00元等事實，為上訴人所不爭執（原審卷第59頁），且依前
    開診斷證明書所載，被上訴人確因本件車禍受有左橈尺骨骨
    折傷害，於93年3 月26日住院接受開放部復位及內固定手術
    治療，於93年4 月2 日始出院，是被上訴人在接受手術治療
    及術後復健期間，顯有雇用他人看護之需要，其此部分之請
    求亦應准許。
  (三)精神慰撫金50萬元部分：
    按精神慰撫金之酌定，除被害人所受之傷害程度外，尚應審
    酌兩造之身份地位、學識經歷、財產狀況、痛苦程度等節以
    定之。查被上訴人為大學畢業，目前就讀研究所，並擔任財
    團法人義大醫院婦產科主任，名下有房屋、土地等不動產及
    投資數筆，並有汽車1 輛，91、92、93年度綜合所得別為47
    0 萬餘元、530 萬餘元、429 萬餘元；上訴人為大學畢業，
    目前無業，名下有汽車1 輛，91、92、93年度綜合所得分別
    為0 元、3 萬餘元、19萬餘元等情，業據兩造分別陳明在卷
    （原審卷第39頁），並有稅務電子閘門財產所得調件明細表
    附卷（原審卷第9~32頁）可稽，本院復斟酌被上訴人因上訴
    人於上開時地駕車自後追撞，致所駕自小客車翻車全毀，被
    上訴人受困車內至救護車趕至始予救出，此有道路交通事故
    現場圖、調查報告表附於上開刑事卷宗內足稽，被上訴人心
    靈上自受有極大恐懼，且其身為婦產科主任，經此車禍事故
    受有左橈尺骨骨折及頭部外傷等傷害，嚴重影響其執行開刀
    業務之能力，身心痛苦程度非輕，另上訴人於前開刑事訴訟
    中未賠償被上訴人分文等具體情狀，認被上訴人請求精神慰
    撫金以50萬元為適當。
六、基上，被上訴人得請求上訴人賠償664,184 元。上訴人雖另
    主張，被上訴人當時可能在講手機，且未打方向燈，由原駛
    之中間車道轉入內車道，造成其煞車不及云云，然為被上訴
    人所否認，上訴人未提出任何資料可供本院斟酌，僅以臆測
    之詞，請求本院調取被上訴人通聯紀錄，以查明被上訴人當
    時是否在講手機，本院自不予採取。又本件上訴人於上開刑
    事案件接受警訊時自陳：「約5 、6 個車身遠，我於上述時
    地，看見前方2 部車子並排行駛，速度慢慢的，我發現後，
    欲煞車已來不及，而追撞前車ZQ-6350 號車」等語，有上開
    刑事案卷影本在卷可稽，於本院再為相異之陳詞，未又能提
    出確切證據，以實其說，亦不足取。從而原審法院為上訴人
    此部分敗訴之判決，並無不合，上訴意旨指摘原判決此部分
    不當，求予廢棄改判，為無理由，應予駁回。
據上論結：本件上訴為無理由，依民事訴訟法第449 條第1 項、
第78條，判決如主文。
中　　華　　民　　國　　94　　年　　12　　月　　30　　日
                            民事第五庭
                                審判長法官  蔡明宛
                                法      官  曾錦昌
                                法      官  黃國川
以上正本證明與原本無異。
不得上訴。
中　　華　　民　　國　　95　　年　　1 　　月　　2 　　日
                                書  記  官  白蘭
                                                  A
